臺灣高等法院民事判決　　　　　　　　　94年度重上字第75號
上　訴　人　甲○○
訴訟代理人　李平義律師
被　上訴人　游清富即祭祀公業游光彩管理人
訴訟代理人　張安琪律師
上列當事人間因再審之訴事件，上訴人對於中華民國93年12月10
日台灣板橋地方法院92年度再字第 6號第一審判決提起上訴，本
院於94年5月3日言詞辯論終結，判決如下：
  主  文
上訴駁回。
第二審訴訟費用由上訴人負擔。
  事實及理由
一、本件上訴人起訴主張：其為原法院91年度重訴字第 320號確
    定判決（下稱原確定判決）既判力所及之人，因發現原確定
    判決有未經斟酌之證物，即被上訴人於民國（下同）73年間
    同意原始起造人謝曾月霞在其所有之台北縣中和市○○段枋
    寮小段第48之12、48之16地號土地（即重測後之台北縣中和
    市○○段第786、787地號土地，下稱系爭土地）上，起造門
    牌號碼為台北縣中和市○○路 205號之建物（下稱系爭建物
    ），並有土地使用權同意書一紙為憑，故系爭建物有合法權
    源使用系爭土地，爰依民事訴訟法第496條第1項第13款之規
    定，提起本件再審之訴，請求廢棄原確定判決關於不利於上
    訴人之部分，並駁回被上訴人在前訴訟程序之訴等情。上開
    請求，原審判決上訴人敗訴，上訴人不服，提起上訴，並於
    本院聲明：(一)原判決廢棄。(二)原確定判決關於命上訴人應將
    坐落台北縣中和市○○段枋寮小段第48之12地號土地上如附
    圖所示Ａ部分建物（三層樓房，每層面積為38㎡）及同段48
    之16地號土地上如附圖所示Ｂ部分建物（三層樓房，每層面
    積為50㎡）拆除，並將土地返還被上訴人及該部分假執行之
    宣告暨該部分訴訟費用之負擔部分廢棄。(三)前開廢棄部分，
    被上訴人在前訴訟程序第一審之訴及假執行之聲請均駁回。
    (四)第 1項廢棄部分，前訴訟程序第一審訴訟費用暨再審費用
    及上訴費用均由被上訴人負擔。
二、被上訴人則以：上訴人所為之主張並不可採，並抗辯稱前開
    土地使用權同意書乃屬偽造，況依該土地使用權同意書所記
    載同意使用之土地為台北縣中和市○○段枋寮小段第48之11
    地號，核與系爭建物坐落之基地不同，上訴人無從執該同意
    書認定任何有利於己之事實等語，資為抗辯，並於本院聲明
    ：(一)上訴駁回。(二)訴訟費用由上訴人負擔。
三、兩造不爭之事實：
　　(一)查本件系爭土地屬被上訴人所有，訴外人謝曾月霞在該土
  　　地上建造房屋，即系爭房屋於88年 1月15日轉售於訴外人
      許良才，許良才於91年 7月15日移轉登記與陳裕豐，陳裕
      豐又於91年12月 3日將系爭建物移轉登記為上訴人所有，
      上訴人再於本件再審之訴於原審起訴後之92年10月 7日將
      系爭房屋移轉登記為訴外人陳裕豐所有，此有台北縣中和
      地政事務所民眾閱覽（異動索引）附卷可稽（見原審卷第
      225~227頁），且為兩造所不爭。
    (二)本件被上訴人與上訴人之前手間就系爭房屋拆屋還地事件
      業已判決確定，有判決影本及確定證明書附卷可考（見原
      審卷第7-16頁），亦為兩造所不爭，堪信為真實。
四、兩造爭執要旨：本件兩造爭執要旨乃在於上訴人提出之73年
    12月19日之土地使用同意書是否為新事實新證據，足以推翻
    上訴之確定判決，經查：
    (一)上訴人指稱被上訴人於73年間即出具土地使用權同意書予
      系爭建物原始起造人謝曾月霞，謝曾月霞方在系爭土地上
      起造系爭建物云云，然為被上訴人所否認，並抗辯該土地
      使用權同意書係屬偽造。查系爭建物之使用執照卷內所附
      之土地使用權同意書上雖記載「茲有謝曾月霞等壹人，擬
　　　在本人等所有下列土地補領3層，RC造建築物1棟，業經
　　  本人等壹人完全同意，為申請補領使用執照，特立此同意
　　　書為憑，土地標示及使用範圍如下：中和市○○段枋寮小
　　　段第48之11地號土地、本號土地面積 521平方公尺、同意
      使用土地面積99平方公尺，土地所有權人：祭祀公業游光
      彩﹙住址﹚中和美里6鄰151號（
      、管理人游文助Ｚ000000000﹙住址﹚台北市○○街○段107
      號。」等字樣。然查游光彩為游氏子孫所奉祀之祖先姓名
      ，共同成立祭祀公業游光彩，游光彩生於清朝康熙癸酉年
      正月24日巳時，卒於清朝乾隆甲戊年6月11日亥時，即公
      元1693年元月24日生，公元1754年6月11日故，而同意書
      上游光彩後填載
      4月12日出生，且並無Ｚ000000000之資料存在，有原審法
      院依職權調取之法務部戶役政連結作業系統查詢資料2紙
      在卷可憑。茍上訴人指稱土地使用權同意書為被上訴人所
      出具屬實，何以該份土地使用同意書上關於祭祀公業游光
      彩及管理人之人別資料與完全錯誤？甚且查無其人？足見
      該份同意書應屬偽造。
　　(二)另系爭建物乃坐落於前開地段第48之12、第48之16地號土
      地上，有前開確定判決在卷可參，而上訴人所提出據為有
      權使用系爭土地權源之土地使用權同意書上，關於地號之
      記載則為前開地段第48之11地號土地，是已無從執該同意
      書，做為系爭建物有權使用系爭土地為基地之認定，況該
      使用同意書之真實性存疑，業如前述，自無從執該同意書
      做何有利上訴人之認定。
五、至於上訴人另以：系爭房屋與中和路 207號、209號、211號
    等房屋係連棟式建築，其中205號現為大興行，207號現為建
    誠傢俱行，209號現為芳山木材行，211號現為永裕傢俱行，
    此有原審相片佐證（見原審卷第30頁起），顯見各該房屋係
    同時興建同時完成，又各該房屋之基地，均坐落於被上訴人
    所有系爭中和市○○段枋寮小段48-11、48-12、48-13、48-
    14、48-15、48-16等筆地號土地上，同屬被上訴人所有土地
    ，依經驗法則，不可能僅上訴人房屋係無權占有，而其餘房
    屋基地係合法占有。及被上訴人所有中和縣土地係出租與他
    人，並收取地租，做為公業重要財源，僅因前任管理人交待
    不清，致現任管理人誤以為無權占有，且衡諸常情，亦不可
    能當初未經同意，亦未繳租竟能無權占有系爭土地數十年而
    相安無事，並請傳訊證人謝曾月霞及游文助二人云云，然查
    ，上開主張純係就上訴人是否為無權占有所為之抗辯，與發
    現新事實新證據之再審事由無關，而上訴人為無權占有業經
    前開確定判決予以認定，上訴人就無權占有再為辯解，非本
    件再審程序所應審酌，至其聲請傳訊證人，亦無必要，併此
    敘明。
六、綜上所述，前開土地使用同意書係屬偽造，上訴人以發現未
    經斟酌之證物，提起再審之訴，尚有未洽。從而原確定判決
    並無民事訴訟法第496條第1項第13款規定之情形，上訴人提
    起本件再審之訴，難謂有理由，原審判決駁回上訴人再審之
    訴，核無不合，上訴論旨，仍執陳詞，斤斤指摘原判決不當
    ，聲明廢棄改判，為無理由，應予駁回上訴。
七、據上論結，本件上訴為無理由，爰判決如主文。
中　　華　　民　　國　　94　　年　　5 　　月　　17　　日
　　　　　　　　　民事第16庭審判長法　官  黃騰耀
　　　　　　　　　　　　　　　　  法　官  許文章
　　　　　　　　　　　　      　　法　官  郭松濤
正本係照原本作成。
如不服本判決，應於收受送達後20日內向本院提出上訴書狀，其
未表明上訴理由者，應於提出上訴後20日內向本院補提理由書狀
（均須按他造當事人之人數附繕本）上訴時應提出委任律師或具
有律師資格之人之委任狀；委任有律師資格者，另應附具律師資
格證書及釋明委任人與受任人有民事訴訟法第 466條之一第一項
但書或第二項（詳附註）所定關係之釋明文書影本。
中　　華　　民　　國　　94　　年　　5 　　月　　18　　日
　　　　　　　　　　　　　　　　　書記官  方素珍
附註：
民事訴訟法第四百六十六條之一（第一項、第二項）：
對於第二審判決上訴，上訴人應委任律師為訴訟代理人。但上訴
人或其他法定代理人具有律師資格者，不在此限。
上訴人之配偶、三親等內之血親、二親等內之姻親，或上訴人為
法人、中央或地方機關時，其所屬專任人員具有律師資格並經法
院認為適當者，亦得為第三審訴訟代理人。
